臺灣高等法院刑事判決
111年度交上易字第213號
上  訴  人  
即  被  告  黎騰湧


上列上訴人即被告因過失傷害案件，不服臺灣士林地方法院111
年度審交易字第116號，中華民國111年5月30日第一審判決（起
訴案號：臺灣士林地方檢察署110年度調偵字第1412號），提起
上訴，本院判決如下：
    主      文
上訴駁回。
    事實及理由
壹、本院審理範圍
　　查本案係在刑事訴訟法第348條於民國110年6月18日修正施
    行後，始於111年7月13日因上訴而繫屬本院（見本院卷第3
    頁原審法院函上本院收文章），自應適用修正後之現行刑事
    訴訟法第348條規定判斷上訴範圍（最高法院刑事大法庭110
    年度台上大字第5375號裁定意旨參照）。觀諸上訴人即被告
    黎騰湧（下稱被告）上訴書狀所載及本院審判中所述，已明
    示僅就刑一部提起上訴，則依現行刑事訴訟法第348條第3項
    規定及其修法理由，本院審理範圍自僅及於原判決關於被告
    之刑部分，其未表明上訴之原判決關於犯罪事實、所犯法條
    等其餘部分則不屬本院審判範圍，且就犯罪事實、所犯法條
    等認定，均逕引用第一審判決書所記載之事實、證據及理由
    （如附件，含檢察官起訴書）。
貳、駁回上訴之理由
一、被告上訴意旨略以：伊一時疏忽造成交通事故，深感遺憾，
    因伊歲數已老，體能日漸衰退，醫院就診發現伊腎機能嚴重
    退化，評估洗腎，身體常感不適，慢性疾病併發，請求給予
    罰金代替責罰之徒刑等語。
二、經查：
  ㈠原審認定被告所為，係犯刑法第284條後段之過失傷害致人重
    傷罪，合先敘明。
　㈡又原審以被告在肇事後犯罪未被發覺前，向前來處理之警員
    李孟勳坦承為肇事駕駛，有國道公路警察局第九公路警察大
    隊七堵分隊道路交通事故肇事人自首情形紀錄表在卷可稽，
    其所為合於自首規定，爰依刑法第62條前段規定減輕其刑，
    核原審此部分適用亦無違誤。
　㈢按刑事審判旨在實現刑罰權之分配的正義，故法院對有罪被
    告之科刑，應符合罪刑相當之原則，使輕重得宜，罰當其罪
    ，以契合社會之法律感情，此所以刑法第57條明定科刑時應
    審酌一切情狀，尤應注意該條所列10款事項以為科刑輕重之
    標準，俾使法院就個案之量刑，能斟酌至當；而量刑輕重係
    屬事實審法院得依職權自由裁量之事項，苟已斟酌刑法第57
    條各款所列情狀而未逾越法定刑度，不得遽指為違法（最高
    法院72年度台上字第6696號判決意旨參照）。查原判決業已
    審酌被告並無交通事故之類似前科，其有違道路交通安全規
    則第94條第1項規定，疏未保持與前車之安全間隔，以致肇
    事，為本件事故原因，告訴人葉家助則尚難認有何過失，被
    告犯後坦承犯行，並已委由保險公司與告訴人進行調解，然
    雙方未能達成共識，告訴人之傷勢狀況已達難治程度，兼衡
    被告之年齡智識、生活經驗、家庭及經濟狀況與其他一切情
    狀，量處有期徒刑7月，應已充分斟酌被告之犯罪情節、犯
    後態度及其個人情況等各節，依刑法第57條各款事項而為量
    刑，經核原審所處之刑並無濫用裁量權、違反罪刑相當原則
    等違法或不當情形；又被告於本院審判期間，依然未與告訴
    人達成和解或提出任何賠償，僅推說「保險公司沒有談成」
    ，實難謂有彌補過犯之誠意，則縱使被告上訴意旨所稱「伊
    腎機能嚴重退化，評估洗腎」等情為真而一併納入考量（見
    本院卷第17至20頁），仍難認原審所處之刑有何過重之情事
    。
三、從而，原判決關於被告之刑部分尚屬妥適，應予維持；被告
    就此部分提起上訴，為無理由，應予駁回。
據上論斷，應依刑事訴訟法第368條、第373條，判決如主文。
本案經檢察官楊冀華提起公訴，被告上訴後，檢察官葉建成到庭
執行職務。
中　　華　　民　　國　　111 　年　　9 　　月　  13　  日
                  刑事第四庭    審判長法  官  羅郁婷
　　　　　　　　　　　　　　　　　　  法  官  錢衍蓁
　　　　　　　　　　　　　　　　　　  法  官  吳元曜
以上正本證明與原本無異。
不得上訴。
                                      書記官  黃亮潔
中　　華　　民　　國　　111 　年　　9 　　月　　13　　日
附錄本案論罪科刑法條： 
刑法第284條
因過失傷害人者，處1年以下有期徒刑、拘役或10萬元以下罰金
；致重傷者，處3年以下有期徒刑、拘役或30萬元以下罰金。
附件：臺灣士林地方法院111年度審交易字第116號刑事判決（含
      檢察官起訴書）
臺灣士林地方法院刑事判決          111年度審交易字第116號
公　訴　人　臺灣士林地方檢察署檢察官楊冀華
被　　　告　黎騰湧  男　民國00年0月0日生
                    身分證統一編號：Z000000000號
　　　　　　　　　　住○○市○○區○○街00○00號
上列被告因過失致重傷害案件，經檢察官提起公訴（110 年度調
偵字第1412號），被告在本院準備程序中就被訴事實為有罪之陳
述，經本院獨任法官裁定改依簡式審判程序審理後，茲判決如下
：   
    主  文
黎騰湧犯刑法第二百八十四條後段之過失傷害致人重傷罪，處有
期徒刑柒月。
    事實及理由
一、本件犯罪事實及證據，除證據部分補充「國道公路警察局第
    九公路警察大隊七堵分隊道路交通事故肇事人自首情形紀錄
    表（他卷第47頁）」、「被告黎騰湧於本院準備程序中之自
    白」外，其餘均引用附件起訴書之記載。
二、核被告黎騰湧所為，係犯刑法第284 條後段之過失傷害致人
    重傷罪。被告在肇事後犯罪未被發覺前，向前來處理之警員
    李孟勳坦承為肇事駕駛，有國道公路警察局第九公路警察大
    隊七堵分隊道路交通事故肇事人自首情形紀錄表，所為合於
    自首規定，爰依刑法第62條前段規定減輕其刑。爰審酌被告
    並無交通事故之類似前科，有臺灣高等法院被告前案紀錄表
    可考，其有違道路交通安全規則第94條第1 項規定，疏未保
    持與前車之安全間隔，以致肇事，為本件事故原因，葉家助
    則尚難認有何過失，被告犯後坦承犯行，並已委由保險公司
    與葉家助進行調解，然雙方尚未能達成共識，葉家助之傷勢
    狀況依振興醫院111 年1 月17日振行字第1110000335號函覆
    所示（調偵卷第31頁），已達難治程度，兼衡被告之年齡智
    識、生活經驗、家庭及經濟狀況與其他一切情狀，量處如主
    文所示之刑，以示懲儆。
三、如不服本判決應於收受送達後20日內向本院提出上訴書狀，
    並應敘述具體理由。其未敘述上訴理由者，應於上訴期間屆
    滿後20日內向本院補提理由書 (均須按他造當事人之人數附
    繕本 )，「切勿逕送上級法院」。
據上論斷，應依應依刑事訴訟法第273 條之1 第1 項、第299 條
第1 項前段、第310 條之2 、第454 條，刑法第284 條後段、第
62條前段，刑法施行法第1 條之1 第1 項，判決如主文。
本案經檢察官林聰良到庭執行職務。　　　　
中　　華　　民　　國　 111　　年　　5 　　月　　30　　日
　　　　          刑事第九庭法  官  陳彥宏  
以上正本證明與原本無異。
因疫情而遲誤不變期間，得向法院聲請回復原狀。
                            書記官  李文瑜 
中　　華　　民　　國　　111 　年　　5 　　月　　30　　日
論罪法條：
刑法第284條
因過失傷害人者，處一年以下有期徒刑、拘役或十萬元以下罰金
；致重傷
者，處三年以下有期徒刑、拘役或三十萬元以下罰金。
 
附件
臺灣士林地方檢察署檢察官起訴書
                                   110年度調偵字第1412號
　　被　　　告　黎騰湧　男　72歲（民國00年0月0日生）
　　　　　　　　　　　　住○○市○○區○○街00○00號
　　　　　　　　　　　　國民身分證統一編號：Z000000000號
上列被告因過失致重傷害案件，業經偵查終結，認應提起公訴，
茲將犯罪事實及證據並所犯法條分敘如下：
　　　　犯罪事實
一、黎騰湧於民國110年2月9日16時許，駕駛車牌號碼000-00號
    營業用半聯結車，沿北二高由南往北方向北上內湖交流道行
    駛，行經新北市○○區○道0號12公里0公尺處北側向輔助時，
    本應注意保持行車安全距離，而依當時天候晴、日間自然光
    線、路面係乾燥、無缺陷之柏油路、路況無障礙物、視距良
    好等情形，並無不能注意之情事，竟疏於注意，適葉家助駕
    駛車牌碼000-00號自用小客車，行駛在黎騰湧車輛前方，黎
    騰湧駕駛之上開營業用半聯結車自後追撞葉家助之車輛車尾
    ，葉家助因而受有外傷性第七頸椎爆裂性骨折合併第七頸椎
    、第一胸椎脫位及脊髓損傷、頭部外傷合併腦震盪等重傷害
    。
二、案經葉家助告訴偵辦。
　　　　證據並所犯法條
一、證據清單及待證事實：
編號 證據名稱 待證事實 1 被告黎騰湧於偵查中之自白 坦承全部犯罪事實。 2 告訴人葉家助於警詢時之指訴 證明全部犯罪事實。 3 告訴代理人邵華律師於偵查中之指訴 證明全部犯罪事實。 4 國道公路警察局第九公路警察大隊道路交通事故現場圖、道路交通事故調查報告表（一）、（二）、國道公路警察局A3類道路交通事故調查紀錄表、國道公路警察局道路交通事故初步分析研判表及現場照片8張  5 三軍總醫院附設民眾診療服務處110年4月12日診斷證明書、振興醫療財團法人振興醫院110年12月15日診斷證明書、振興醫療財團法人振興醫院111年1月17日振行字第1110000335號函 證明告訴人因被告上開過失行為受有上揭重傷害之事實。 
二、核被告黎騰湧所為，係犯刑法第284條後段之過失致重傷罪
    嫌。
三、依刑事訴訟法第251條第1項提起公訴。
　　此　致
臺灣士林地方法院
中　　華　　民　　國　 111　　年　  1   月　  25   日
                              檢察官　楊冀華
本件正本證明與原本無異　
中　　華　　民　　國　 111　　年　  1   月    28   日
　　　　　　　　　　          書記官  林國慶  
附錄本案所犯法條全文：
中華民國刑法第284條 
因過失傷害人者，處一年以下有期徒刑、拘役或十萬元以下罰金
；致重傷者，處三年以下有期徒刑、拘役或三十萬元以下罰金。